【裁判字號】    99,訴,900
【裁判日期】    991013
【裁判案由】    違反電業法等
【裁判全文】
臺灣屏東地方法院刑事判決               99年度訴字第900號
公  訴  人  臺灣屏東地方法院檢察署檢察官
被      告  甲○○
選任辯護人  張永昌律師
            陳煜昇律師
上列被告因竊盜案件，經檢察官提起公訴（民國99年度偵字第53
82號），嗣本院訊問被告後，因被告就其被訴犯罪事實為有罪之
陳述，經詢問被告及檢察官之意見後，合議庭裁定由受命法官依
簡式審判程序獨任審理，並判決如下：
    主  文
甲○○犯電業法第一百零六條第三款之竊電罪，處拘役伍拾伍日
，如易科罰金，以新臺幣壹仟元折算壹日。緩刑貳年，並應向指
定之政府機關、政府機構、行政法人、社區或其他符合公益目的
之機構或團體提供肆拾小時之義務勞務。緩刑期間付保護管束。
    事  實
一、甲○○基於毀損之犯意，並基於意圖為自己不法之所有之竊
    電犯意，於民國98年9 月間某日，委託不知情之不詳姓名成
    年人，先持不詳工具將台灣電力股份有限公司（以下簡稱台
    電公司）裝設於屏東縣東港鎮○○路80之78號2 樓之「00-0
    0-0000-0 0-0」號電度表（計電器）外由台電公司所裝設之
    封印鎖及中央標準局之封鉛破壞，再以改變該電度表內之偏
    心軸轉速齒輪構造（即將粗齒輪改成細齒輪），使電度表計
    度之轉速變慢而失真3 分之1 至2 分之1 ，藉以竊取台電公
    司供應上址之用電。嗣於99年5 月16日上午9 時50分許，為
    台電公司人員查獲上情，前後共計竊得324 度之用電度。
二、案經台電公司訴請屏東縣政府警察局東港分局移送臺灣屏東
    地方法院檢察署檢察官偵查起訴。
    理  由
一、本件被告甲○○所犯係死刑、無期徒刑、最輕本刑為3 年以
    上有期徒刑以外之罪，亦非高等法院管轄之第一審案件，而
    被告於準備程序中就被訴事實為有罪之陳述，經告知被告簡
    式審判程序之意旨並聽取當事人意見後，本院依刑事訴訟法
    第273 條之1 第1 項規定，裁定進行簡式審判程序，合先敘
    明。
二、上開事實，業據被告於本院審理中坦承不諱，並與台電公司
    告訴代理人乙○○於警詢及偵查中陳述相符，復有追償電費
    計算表、台電公司99年5 月16日屏稽第0000000 號用電實地
    調查書、台電公司追償電燈收據、現場照片6 張、「00-0
    0-0000-00-0 」電號燈表本期及各月電費明細表在卷可稽(
    見警卷第6 至11頁、偵查卷第8 頁) ，顯見被告確有上開竊
    電情事，本件事證明確，被告犯行洵堪認定。
三、論罪科刑：
  (一)查被告委託不詳姓名之成年人破壞電表之封印鎖、封鉛，進
    而打開電度表後再以改變該電度表內之偏心軸轉速齒輪構造
    ，使電度表計度之轉速變慢之方式，以獲取減付電費之不法
    利益，核其所為，係犯刑法第352 條毀損文書罪、電業法第
    106 條第3 款之竊電罪( 被告所為雖亦該為刑法第323 條、
    第320 條第1 項竊盜罪，惟上開2 罪間，有普通法與特別法
    之關係，應僅論以電業法第106 條第3 款規定) 。被告1 次
    竊電行為繼續進行，係屬繼續犯性質之單純一罪，故其後繼
    續所犯行為不另論罪。
  (二)次按「稱公務員者，謂依法令從事於公務之人員」，94年2
    月2 日修正前刑法第10條第2 項固定有明文。惟上開法條已
    修正如下：「稱公務員者，謂下列人員：一、依法令服務於
    國家、地方自治團體所屬機關而具有法定職務權限，以及其
    他依法令從事於公共事務，而具有法定職務權限者。二、受
    國家、地方自治團體所屬機關依法委託，從事與委託機關權
    限有關之公共事務者」，並自95年7 月1 日生效施行，是自
    95 年7月1 日起，有關「公務員」之定義，即應依修正後之
    現行刑法第10條第2 項認定之。又刑法第10條第2 項之修正
    理由謂：「...(三) 第1 款前段所謂『依法令服務於國家、
    地方自治團體所屬機關』，係指國家或地方自治團體所屬機
    關中依法令任用之成員。故其依法代表、代理國家或地方自
    治團體處理公共事務者，即應負有特別保護義務及服從義務
    。至於無法令職掌權限者，縱服務於國家或地方自治團體所
    屬機關，例如僱用之保全或清潔人員，並未負有前開特別保
    護義務及服從義務，即不應認其為刑法上公務員。( 四) 如
    非服務於國家或地方自治團體所屬機關，而具有依『其他依
    法令從事於公共事務而具有法定權限者』，因其從事法定之
    公共事項，應視為刑法上的公務員，故於第一款後段併規定
    之。此類之公務員，例如依水利法及農田水利會組織通則相
    關規定而設置之農田水利會會長及其專任職員屬之。其他尚
    有依政府採購法規定之各公立學校、公營事業之承辦、監辦
    採購等人員，均屬本款後段之其他依法令從事於公共事務而
    具有法定職務權限之人員。( 五) 至於受國家或地方自治團
    體所屬機關依法委託，從事與委託機關權限有關之公共事務
    者，因受託人得於其受任範圍內行使委託機關公務上之權力
    ，故其承辦人員應屬刑法上公務員，爰參考貪污治罪條例第
    2 條後段、國家賠償法第4 條第1 項規定而於第2 款訂之」
    。要言之，所謂「公務員」，在主體的要件上，限於服務於
    國家、地方自治團體所屬機關之公務人員，或者是依法令從
    事於公共事務而具有法定職務權限者，或是受機關委託而從
    事與委託機關權限有關之公共事務者。在事務的要件上，除
    了服務於國家或地方自治團體所屬機關之人員外，則必須是
    從事於公共事務者，而所謂公共事務必須係關於公權力行為
    ，私經濟行為並不包含在內；簡言之，修法後刑法關於公務
    員概念之範圍，僅限縮於「與公共事務及公權力之行使相關
    之人員」。經查，本件台電公司係公營事業機關，供應電力
    與國民使用，該公司內人員從事此等業務，依修正前刑法第
    10條第2 項之規定，固屬刑法上所稱公務員。然承上所述，
    臺電公司與電力用戶間係屬私經濟行為，是以台電公司所屬
    人員從事與用電戶間之供電契約而為之相關業務，依修正後
    刑法第10條第2 項之規定，即非屬刑法上公務員，故而台電
    公司因與電力用戶間定有供電契約而交付電力用戶保管，且
    經台電公司在用戶電表上裝置之鉛質封印及封印鎖，既足以
    證明為電力公司所加封，即與刑法第220 條所稱足以表示其
    用意之證明者相當，應以文書論；然因交付此等文書之台電
    公司人員不具有公務員身份，故該電表之鉛質封印、封印鎖
    及電表即非屬公務員委託第三人掌管之文書、圖畫、物品，
    被告上開破壞電表之行為，已不得再依刑法第138 條之罪論
    處。是依起訴書所載之犯罪事實，被告自應依刑法第352 條
    毀損文書罪論處。公訴人認被告涉犯刑法第138 條委託第三
    人掌管之文書罪嫌，於此尚有未合，附此敘明。
  (三)又被告利用不知情之不詳姓名成年人遂行上開犯行，為間接
    正犯。被告以一行為同時觸犯電業法第106 條第3 款之竊電
    罪及刑法第352 條毀損文書罪，為想像競合犯，應依刑法第
    55條之規定，從一重論以電業法第106 條第3 款之竊電罪。
    爰審酌被告以不法方式竊電，獲得不正利益，所為實屬不該
    ，惟念其竊電之數量非鉅，尚無致生公共危險之虞，情節尚
    非重大，並業與台電公司達成和解及補繳電費110,684 元，
    有台電公司屏東營業處收據在卷足稽( 見警卷第8 頁) 等一
    切情狀，量處如主文所示之刑，並諭知易科罰金之折算標準
    。
  (四)另本院審酌被告前未曾受有期徒刑以上之宣告，有臺灣高等
    法院被告前案紀錄表在卷可佐，其因經濟情況欠佳而一時失
    慮致犯本罪，認其經此次偵審程序及科刑之教訓後，當知所
    警惕，應無再犯之虞，認其所受宣告之刑，以暫不執行為適
    當，爰依刑法第74條第1 項第1 款之規定，併予宣告緩刑2
    年，以啟自新，並依刑法第74條第2 項第5 款之規定，命其
    應向指定之政府機關、政府機構、行政法人、社區或其他符
    合公益目的之機構或團體提供40小時之義務勞務，並依刑法
    第93條第1項第2款規定，於緩刑期間付保護管束。
據上論斷，應依刑事訴訟法第273 條之1 第1 項前段、第284 條
之1 、第299 條第1 項前段，電業法第106 條第3 款，刑法第11
條前段、第352 條、第41條第1 項前段、第55條、第74條第1 項
第1 款、第74條第2 項第5 款、第93條第1 項第2 款，判決如主
文。
本案經檢察官鍾佩真到庭執行職務。
中    華    民    國    99    年    10    月    13    日
                  刑事第二庭    法  官  許瑜容
以上正本證明與原本無異。
如不服本判決應於收受判決後10日內向本院提出上訴書狀，並
應敘述具體理由；其未敘述上訴理由者，應於上訴期間屆滿後
20日內向本院補提理由書（均須按他造當事人之人數附繕本）
「切勿逕送上級法院」。
中    華    民    國    99    年    10    月    13    日
                                書記官  龔惠婷
附錄本判決論罪之法條：
中華民國刑法第138條
（妨害職務上掌管之文書物品罪）
毀棄、損壞或隱匿公務員職務上掌管或委託第三人掌管之文書、
圖畫、物品，或致令不堪用者，處 5 年以下有期徒刑。
中華民國刑法第354條
（毀損器物罪）
毀棄、損壞前二條以外之他人之物或致令不堪用，足以生損害於
公眾或他人者，處 2 年以下有期徒刑、拘役或 5 百元以下罰金
。
電業法第106條
（罰則（二）----竊電）
有左列行為之一者為竊電，處 5 年以下有期徒刑、拘役或 5 百
元以下罰金：
一、未經電業供電，而在其供電線路上私接電線者。
二、繞越電度表或其他計電器，損壞或改動表外之線路者。
三、損壞或改變電度表、無效電力計、其他計電器之構造，或以
    其他方法使其失效不準者。
四、在電價較低之線路上，私接電價較高之電器者。
五、包燈用戶，在原定電燈盞數及瓦特數以外，私自增加盞數或
    瓦特數者。
六、電力用戶，在原申請馬力數、瓩數或仟伏安數以外，私自增
    加馬力數瓩數或仟伏安數者。

司法院資訊處製作；財團法人民間司法改革基金會備份。
